【裁判字號】    98,交聲,1643
【裁判日期】    980428
【裁判案由】    違反道路交通管理處罰條例聲明異議
【裁判全文】
臺灣臺北地方法院交通事件裁定        98年度交聲字第1643號
                                    98年度交聲字第1644號
受 處分 人  甲○○
原處分機關  交通部公路總局臺北區監理所
上列受處分人因違反道路交通管理處罰條例案件，對於交通部公
路總局臺北區監理所民國98年4 月14日所為之處分（原處分案號
：北監自裁字第裁40-C00000000、裁40-C00000000號），聲明異
議，本院裁定如下：
    主  文
原處分罰鍰新臺幣陸佰元部分撤銷。
甲○○汽車駕駛人迴車時，在劃有分向限制線之路段迴車，處罰
鍰新臺幣陸佰元。
其餘異議駁回。
    理  由
一、按雙黃實線設於路段中，用以分隔對向車道，並雙向禁止超
    車、跨越或迴轉，道路交通標誌標線號誌設置規則第149 條
    第1項第1 款第8目定有明文。分向限制線，用以劃分路面成
    雙向車道，禁止車輛跨越行駛，並不得迴轉，該標線為雙黃
    實線，第165條第1 項及第2項亦有明定。又汽車駕駛人迴車
    時，在設有禁止迴車標誌或劃有分向限制線、禁止超車線或
    禁止變換車道線之路段迴車，處新臺幣 (下同) 600 元以上
    1800元以下罰鍰，又駕駛汽車違反道路交通安全規則、第33
    條之管制規則，因而肇事致人受傷者，記違規點數3 點，道
    路交通管理處罰條例（下稱條例）第49條第2款、第61條第3
    項定有明文。次按條例所稱之「車輛」，係指在道路上以原
    動機行駛之汽車（包括機器腳踏車）或以人力、獸力行駛之
    車輛，條例第3條第8款定有明文。末按「違反行政法上義務
    之行為非出於故意或過失者，不予處罰。」行政罰法第7 條
    第1項復有明文。
二、本件受處分人甲○○駕駛車號5D-9357 號自用小客車，於民
    國97年12月27日9時25分在新店市○○路550巷口，因在設有
    分向限制線路段迴轉，及違反道路交通安全規則肇事致人受
    傷，經臺北縣政府警察局交通隊（下稱舉發機關）以受處分
    人有違反條例第48條第1 項第2款、第61條第3項規定之行為
    掣單舉發。受處分人向原處分機關提出申訴，經原處分機關
    函請舉發機關調查結果，仍認受處分人確有上揭違規行為，
    原處分機關乃依條例第48條第1 項第2款、第61條第3項、第
    63條第1項第1款及違反道路交通管理事件統一裁罰基準表等
    規定，於98年4 月14日裁處罰鍰600元，並共記違規點數4點
    。
三、異議意旨略以：受處分人固坦承確於上開時、地，於該路口
    迴轉並與一機車騎士發生交通事故，惟稱當時行經新店市○
    ○路，因發現走錯路，而開車至上開事故巷口，遠見地上雙
    黃實線有一缺口，始從該缺口迴轉。正欲倒檔迴車之際，不
    料，當下有一機車洽從路旁公車鑽出，以致撞上其之右前方
    車頭倒地，而該機車騎士之右腳受傷，應為被自己之機車前
    側板尖銳物刮傷所致，因此提出異議等語。
四、經查：
  (一)本件受處分人確有於上揭時、地迴轉，因而與機車騎士發
      生交通事故，致機車騎士腳踝受傷之事實，此為受處分人
      所自承；惟其仍以前詞置辯。然據受處分人所附現場照片
      觀之，該車道中間雙黃實線（表示禁止超車、跨越或迴轉
      ），一路延伸不間斷，在該事故巷口相對應之處，或有因
      年久或使用磨損，中間略顯斑駁，縱然該處黃漆顏色稍微
      褪淡、斑駁，仍無礙其設有黃雙黃實線之辨識性，該斑駁
      之處斑駁缺口仍窄，與一般雙黃實線於路口刻意間斷，以
      供駕駛人轉彎、迴轉情形不同，應不致使人有誤認之虞，
      用路人應可分辨，受處分人不察，而於該巷口迴轉，難謂
      己身並無過失。再據舉發機關函覆表示，依現場處理資料
      及相關肇事跡證研判，違規車輛於設有分向限制線之路段
      迴車，因而與對向之機車發生事故，始掣單舉發，此有舉
      發機關98年3 月10日北縣警交字第0980029451號函在卷可
      稽。故違規車輛確有於該路口違規迴轉之情事，並與對向
      機車發生碰撞，應堪認定。縱受處分人陳稱因該雙黃實線
      已顯斑駁，而誤以為該巷口得以迴轉，因此並無故意之事
      ，惟仍有未注意之過失，依行政罰法，仍需負過失之責，
      已如前述。
  (二)再者，本件事故之發生，與受處分人違規迴轉，不無相當
      因果關係，雖受處分人稱該相撞騎士受傷，係因其所騎乘
      之機車前側板有尖銳物所致，惟縱依受處分人所述，相撞
      人忽然從公車右側竄出，然當時相撞人自當無從預見前方
      有違規迴轉橫停之汽車，因而導致煞車不及撞上受處分人
      之違規車輛，是此顯已逾一般用路人所能預見之範圍，實
      無從採取防範措施。從而，本件受處分人難謂無何故意或
      過失可言。從而，其異議尚不可採，本件事證明確，受處
      分人之違規行為足堪認定。
五、綜上所述，受處分人確有於上開時、地，在劃有分向限制線
    之路段迴車之行為，並違反道路交通安全規則，因而肇事致
    人受傷，原處分機關依條例第48條第1 項第2款、第61條第3
    項、第63條第1項第1款及違反道路交通管理事件統一裁罰基
    準表等規定，裁處受處分人罰鍰600元、並共記違規點數4點
    ，固非無見。惟如前所述，駕駛人係在劃有分向限制線之路
    段迴轉，應係違反條例第49條第2 款規定之行為，本件原處
    分機關爰引同條例第48條第1項第2款之規定「在設有分向限
    制線路段左轉彎」處罰，即難認為允洽。是本件受處分人異
    議並無違規雖無理由，惟原處分爰引該法條自有未洽。從而
    ，應由本院將原處分撤銷，仍以受處分人有違反條例第49條
    第2款規定之行為，裁處受處分人罰鍰600元，如主文第二項
    所示，以資適法。其餘處分，核無不合，受處分人之異議為
    無理由，應予駁回。
據上論斷，應依道路交通案件處理辦法第18條、第20條前段之規
定，裁定如主文。
中    華    民    國    98    年    4     月    28    日
                  交通法庭法  官  呂政燁
以上正本證明與原本無異
如不服本裁定應於送達後5日內向本院提出抗告狀
                          書記官  呂欣穎
中    華    民    國    98    年    4     月    28    日


司法院資訊處製作；財團法人民間司法改革基金會備份。
